臺灣板橋地方法院刑事判決　　　　　　　　　　　　九十一年度訴字第一四六三號
　　公　訴　人　臺灣板橋地方法院檢察署檢察官
　　被　　　告　甲○○
右列被告因違反毒品危害防制條例案件，經檢察官提起公訴（九十一年度毒偵字第一
六六八號），本院判決如左：
    主  文
甲○○連續施用第一級毒品，累犯，處有期徒刑柒月，扣案海洛因壹包（淨重零點
貳公克）沒收銷燬之，針筒壹支沒收之；又施用第二級毒品，累犯，處有期徒刑肆月
；應執行有期徒刑捌月，扣案海洛因壹包（淨重零點貳公克）沒收銷燬之，針筒壹
支沒收之。
    事  實
一、甲○○曾於民國八十八間因偽造文書案件，經臺灣臺北地方法院以八十八年度訴
    字第二六七號判決處有徒刑十月，嗣經臺灣高等法院以八十八年度上訴字第一四
    六０號判決、最高法院以八十八年度台上字第五九七五號判決依序駁回上訴確定
    ，於八十九年九月三十日縮刑執行完畢；另於八十七年間因施用毒品案件，經臺
    灣臺北地方法院以八十七年度毒聲字第一三五一號裁定送觀察、勒戒後，認有繼
    續施用毒品之傾向，再經同法院以八十七年度毒聲字第一六０八裁定令入戒治處
    所施以強制戒治，並經臺灣高等法院以八十八年度毒抗字第一八號裁定駁回抗告
    確定，嗣因強制戒治屆滿三月，其成效經評定為合格，經臺灣臺北地方法院以八
    十八年度毒聲字第九七一號裁定停止戒治，所餘戒治期間交付保護管束，於八十
    八年十二月六日保護管束期滿，再由臺灣臺北地方法院檢察署檢察官於八十九年
    一月十四日以八十九年度戒毒偵字第二０號處分不起訴，於八十九年一月十九日
    公告確定。詎甲○○不知悔改，基於施用第一級毒品海洛因之概括犯意，自九十
    一年二、三月間起迄同年五月二日上午十一時三十分止，於台北縣板橋市○○街
    三巷五之三號四樓住處及臺北市某停車場等地，以將海洛因摻礦泉水後置入一般
    醫療用針筒（非專供施用毒品之器具）內注射手臂之方式，連續多次施用海洛因
    ；甲○○復另行起意，基於施用第二級毒品安非他命之犯意，於九十一年五月二
    日下午四時二十分許為警採尿前回溯九十六小時內某時（自九十一年五月二日下
    午一時為警查獲時起至上開採尿時止之該段時間應予排除），在不詳地點，以不
    詳方法，施用安非他命一次。嗣於九十一年五月二日下午一時許，警方接獲甲○
    ○之母趙佩芹報案指稱甲○○有施用海洛因行為，即至臺北縣板橋市○○街五之
    三號四樓起出甲○○所有之海洛因一包（淨重零點三二公克）及甲○○所有、供
    施打海洛因用之上開針筒一支，警方旋於同日下午四時二十分許，採集甲○○之
    尿液送驗後發現呈鴉片類（嗎啡）及安非他命陽性反應，而查知上情，臺灣板橋
    地方法院檢察署檢察官因此聲請本院於九十一年七月一日以九十一年度毒聲字第
    二０五六號裁定令甲○○入戒治處所施以強制戒治一年，現在強制戒治中。
二、案經臺北縣政府警察局海山分局報請臺灣板橋地方法院檢察署檢察官偵查起訴。
    理  由
一、關於施用海洛因部分：
    右揭被告甲○○施用海洛因之事實，業據被告於本院審理時坦承不諱，而被告為
    警查獲後所採尿液，經臺灣檢驗科技股份有限公司檢驗結果，確呈鴉片類（嗎啡
    ）陽性反應，有臺北縣政府警察局海山分局毒品危害防制條例被移送者姓名暨代
    碼對照表、臺灣檢驗科技股份有限公司濫用藥物尿液檢驗報告各一份附卷可稽，
    又警方查獲時扣得之白色粉末一包，經法務部調查局鑑定結果，確含海洛因成分
    ，淨重零點三二公克（起訴書誤載為淨重零點一公克），有法務部調查局鑑定通
    知書一份在卷可憑，復有上開針筒一支扣案可資佐證，此部分事證明確，洵堪認
    定。
二、關於施用安非他命部分：
    被告甲○○矢口否認有施用安非他命之犯行。惟被告為警查獲後，於九十一年五
    月二日下午四時二十分許，在台北縣政府警察局海山分局海山派出所親自採集並
    捺印彌封之尿液，經臺灣檢驗科技股份有限公司以「ＥＩＡ酵素免疫分析法」進
    行初步檢驗，再以「ＧＣ／ＭＳ氣相層析質譜儀法」確認檢驗結果，呈安非他命
    陽性反應，有臺北縣政府警察局海山分局毒品危害防制條例被移送者姓名暨代碼
    對照表、臺灣檢驗科技股份有限公司濫用藥物尿液檢驗報告各一份在卷足稽。按
    安非他命經口服投與後約百分之七十於二十四小時內自尿中排出，約百分之九十
    於九十六小時內自尿中排出，由於目前國內尿液中安非他命之檢驗僅為鑑定其是
    否呈陽性反應，尚未定其含量，且安非他命成分之檢出與其投與方式、投與量、
    個人體質、採尿時間與檢測儀器之精密度等諸多因素有關，因此僅憑尿液中呈安
    非他命陽性反應，並無法確實推算吸食時間距採集時間長短，惟依上述資料推斷
    ，最長可能不會超過四日（即九十六小時），有行政院衛生署藥物食品檢驗局八
    十一年二月八日藥檢壹字第００一一五六號函可稽；次按檢驗尿液中有無安非
    他命反應時，使用之氣相層析質譜儀，其精密度接近百分之百，亦即如果某人之
    尿液中如不存在有安非他命成份時，氣相層析質譜儀應不會顯示出含有安非他命
    成份（亦即不會有假陽性），也就是說「氣相層析質譜儀」發生假陽性錯誤的可
    能性極低，亦有行政院國軍退除役官兵輔導委員會臺北榮民總醫院八十三年三月
    一日北總內字第一八五號函可考。由是可知，被告於九十一年五月二日下午四
    時二十分許所採集之尿液，經臺灣檢驗科技股份有限公司以氣相層析質譜儀法鑑
    定結果，呈安非他命陽性反應，堪認被告於九十一年五月二日下午四時二十分許
    為警採尿前回溯九十六小時內某時（自九十一年五月二日下午一時為警查獲時起
    至上開採尿時止，被告已在警方監控之下，不可能施用安非他命，故此段時間應
    予排除），曾在不詳地點，以不詳方法，施用安非他命一次。
三、再按海洛因係第一級毒品，安非他命係第二級毒品；施用毒品，經強制戒治後，
    停止戒治，所餘戒治期間交付保護管束，於保護管束期滿，經檢察官為不起訴之
    處分後，五年內再犯施用毒品罪，除應由檢察官聲請法院裁定先令入戒治處所施
    以強制戒治外，並應由檢察官提起公訴進行審判，毒品危害防制條例第二十三條
    第二項定有明文。查被告曾於八十七年間因施用毒品案件，經臺灣臺北地方法院
    以八十七年度毒聲字第一三五一號裁定送觀察、勒戒後，認有繼續施用毒品之傾
    向，再經同法院以八十七年度毒聲字第一六０八裁定令入戒治處所施以強制戒治
    ，並經臺灣高等法院以八十八年度毒抗字第一八號裁定駁回抗告確定，嗣因強制
    戒治屆滿三月，其成效經評定為合格，經臺灣臺北地方法院以八十八年度毒聲字
    第九七一號裁定停止戒治，所餘戒治期間交付保護管束，於八十八年十二月六日
    保護管束期滿，再由臺灣臺北地方法院檢察署檢察官於八十九年一月十四日以八
    十九年度戒毒偵字第二０號處分不起訴，於八十九年一月十九日公告確定，被告
    於該不起訴處分確定後，再犯本案施用毒品之行為，臺灣板橋地方法院檢察署檢
    察官因此聲請本院於九十一年七月一日以九十一年度毒聲字第二０五六號裁定令
    甲○○入戒治處所施以強制戒治一年等情，有臺灣臺北地方法院檢察署八十九年
    度戒毒偵字第二０號不起訴書處分書及本院九十一年度毒聲字第二０五六號裁定
    各一份在卷可按。被告於前開不起訴處分確定後，五年內再犯施用毒品罪，自應
    依法論科。核被告施用海洛因之行為，係犯毒品危害防制條例第十條第一項之施
    用第一級毒品罪；被告施用安非他命之行為，係犯毒品危害防制條例第十條第二
    項之施用第二級毒品罪；被告施用海洛因、安非他命前後非法持有海洛因、安非
    他命之低度行為，應分別為施用海洛因、安非他命之高度行為所吸收，均不另論
    罪。被告先後多次施用海洛因之行為，時間緊接，犯罪構成要件相同，顯基於概
    括犯意而為之，應依刑法第五十六條連續犯之規定論以一罪，並加重其刑；公訴
    意旨雖僅論及被告於九十一年五月二日採尿前回溯二十四小時內之某時施用海洛
    因之犯行，惟其餘論罪部分既與之有連續犯之裁判上一罪關係，基於審判不可分
    之法則，自應併予審究。被告所犯上開二罪，犯意各別，行為互殊，應分論併罰
    。末查被告曾於八十八間因偽造文書案件，經臺灣臺北地方法院以八十八年度訴
    字第二六七號判決處有徒刑十月，嗣經臺灣高等法院以八十八年度上訴字第一四
    六０號判決、最高法院以八十八年度台上字第五九七五號判決依序駁回上訴確定
    ，於八十九年九月三十日縮刑執行完畢，有臺灣高等法院被告全國前案紀錄表及
    臺灣高等法院檢察署刑案紀錄簡覆表各一份在卷可考，其於有期徒刑執行完畢後
    五年內，再犯法定刑為有期徒刑之上開二罪，為累犯，應就其所犯施用第一級毒
    品罪部分遞加重其刑，及就其所犯施用第二級毒品罪部分加重其刑。爰審酌被告
    犯罪之手段，施用海洛因之期間，前因施用毒品經交付保護管束期滿由檢察官處
    分不起訴後，仍再為本案犯行，顯見其自制力薄弱，惟施用毒品本質上屬被告自
    戕身體健康之行為，對社會治安所生危害非鉅，且顧念本案係被告之母趙佩芹因
    不忍見被告受毒品殘害，而主動向警方檢舉，嗣趙佩芹女士以書函慇慇懇求本院
    從輕量刑等一切情狀，分別量處如主文所示之刑，並依法定其應執行之刑。又扣
    案之海洛因一包（淨重零點三二公克）係被告所有，且係當場查獲之毒品，應依
    毒品危害防制條例第十八條第一項前段規定宣告沒收銷燬之；扣案之針筒一支，
    係一般醫療用品，並非專供施用毒品之器具，惟屬被告所有、供施打海洛因所用
    之物，業據被告陳明在卷，併依刑法第三十八條第一項第二款規定宣告沒收之。
據上論斷，應依刑事訴訟法第二百九十九條第一項前段，毒品危害防制條例第十條第
一項、第二項、第十八條第一項前段，刑法第十一條、第五十六條、第四十七條、第
三十八條第一項第二款、第五十一條第五款，判決如主文。
本案經檢察官黃重綱到庭執行職務。
中　　　華　　　民　　　國　　九十一　　年　　　九　　　月　　  三　　  日
                                     臺灣板橋地方法院刑事第三庭
                                         法　官　樊  季  康
右正本證明與原本無異。
如不服本判決，應於判決送達後十日內，向本院提出上訴狀。
                                         書記官　馬  秀  芳
中　　　華　　　民　　　國　　九十一　　年　　　九　　　月　　　三　　　日
附錄本案論罪科刑法條全文：
毒品危害防制條例第十條：
施用第一級毒品者，處六月以上五年以下有期徒刑。
施用第二級毒品者，處三年以下有期徒刑。
